---
author: "Денис Ужва"
title: "Практика 3 (доверительные интервалы и сравнение однородности)"
output: html_document
---




# Доверительные интервалы


## 1 задача

Загрузим данные и параметры:

```{r t1Params}
nS <- 2000
p1 <- 0.36
p2 <- 1 - p1
confProb <- 0.95
```

Найдём соответствующий доверительный интервал для доли $p_1$:

```{r t1E}
zCrit <- qnorm((1-confProb)/2, lower.tail = FALSE, log.p = FALSE)
print(zCrit)
eValue <- zCrit * sqrt((p1*p2)/nS)
print(eValue)
print(p1 - eValue)
print(p1 + eValue)
```

Таким образом, доверительный интервал для доли $p_1$ следующий: $p_1 - E \leq p_1 \leq p_1 + E \implies 0.34 \leq p_1 \leq 0.38$.


## 2 задача

Загрузим данные и параметры:

```{r t2Params}
sampSet <- c(124, 124, 145, 132, 123, 124, 122, 141, 133, 122)
nS <- length(sampSet)
confProb <- 0.95
```

Найдём доверительный интервал для среднего:

```{r t2E}
zCrit <- qnorm((1-confProb)/2, lower.tail = FALSE, log.p = FALSE)
print(zCrit)
xA1 <- mean(sampSet)
xSem <- sd(sampSet) / sqrt(nS)
eValue <- zCrit * xSem
print(eValue)
print(xA1 - eValue)
print(xA1 + eValue)
```

Таким образом, доверительный интервал для среднего: $123.80 \leq \mu \leq 134.20$.



# Сравнение однородноти


## 3 задача

Загрузим данные и параметры:

```{r t3Params}
nS <- 20
sMean <- 520
sSd <- 65
confProb <- 0.1
meanScore <- 500
```

Проверим гипотезу о meanScore = 500.

```{r t3Hyp}
tScore <- (sMean - meanScore) / (sSd / sqrt(nS))
print(tScore)
df <- nS - 1
tCrit <- qt(confProb/2, df, lower.tail = FALSE, log.p = FALSE)
print(tCrit)
```

Так как tScore < tCrit, то принимается нулевая гипотеза meanScore = 500.


## 4 задача

Загрузим данные и параметры:

```{r t4Params}
nS <- 100
pBase <- 0.95
pSamp <- 0.92
confProb <- 0.01
```

Проверим гипотезу о pBase = pSamp:

```{r t4Hyp}
pMean <- (0.95 + 0.92) / 2
zScore <- (pBase - pSamp) / sqrt(2 * pMean * (1 - pMean) / 100)
print(zScore)
zCrit <- qnorm(confProb/2, lower.tail = FALSE, log.p = FALSE)
print(zCrit)
```

Так как zScore < zCrit, то принимается нулевая гипотеза pBase = pSamp.